【裁判字號】    99,交簡上,178
【裁判日期】    991230
【裁判案由】    過失傷害
【裁判全文】
臺灣臺北地方法院刑事判決           99年度交簡上字第178號
上  訴  人  臺灣臺北地方法院檢察署檢察官
被      告  張煌欽
上列上訴人因被告過失傷害案件，不服本院臺北簡易庭中華民國
九十九年七月十二日所為九十九年度北交簡字第四六六號第一審
簡易判決（聲請簡易判決處刑案號：臺灣臺北地方法院檢察署九
十九年度偵字第七六一六號），提起上訴，本院管轄之第二審合
議庭判決如下：
    主  文
上訴駁回。
    事  實
一、張煌欽於民國九十八年九月二十九日二十一時十七分許，駕
    駛車牌號碼九Ａ－五一九七號自小客車，沿臺北市中山區○
    ○○路第二車道由東往西方向行駛，途經臺北市中山區○○
    ○路五五號前，本應注意汽車在同向二車道以上之道路，除
    應依標誌或標線之指示行駛外，變換車道時，應讓直行車先
    行，並注意安全距離，而依當時天候晴、夜間有照明、柏油
    路面乾燥無缺陷、無障礙物、視距良好之情況，並無不能注
    意之情事，竟疏未注意，貿然向左變換車道，適有段亞祺騎
    乘車牌號碼二六六－ＣＶＥ號重型機車，沿同路同車道貿然
    以時速約五十公里至六十公里之速度超速自張煌清後方行駛
    至張煌清左側，張煌清煞車不及，其所駕駛之上開自小客車
    因而自左側撞及段亞祺騎乘之上開重型機車，致段亞祺人車
    倒地，因而受有右膝前十字韌帶斷裂、右膝半月軟骨損傷、
    右膝髕骨韌帶斷裂等傷害。
二、案經段亞祺訴由臺北市政府警察局中山分局報告臺灣臺北地
    方法院檢察署（下稱臺北地檢署）檢察官偵查後聲請簡易判
    決處刑。
    理  由
一、認定事實所憑之證據：
  (一)證據能力之認定：
    按被告以外之人於審判外之言詞或書面陳述，除法律有規定
    者外，不得作為證據；又被告以外之人於審判外之陳述，雖
    不符合同法第一百五十九條之一至第一百五十九條之四之規
    定，但經當事人於審判程序同意作為證據，法院審酌該言詞
    陳述或書面陳述作成時之情況，認為適當者，亦得為證據；
    又當事人、代理人或辯護人於法院調查證據時，知有第一百
    五十九條第一項不得為證據之情形，而未於言詞辯論終結前
    聲明異議者，視為有前項之同意，刑事訴訟法第一百五十九
    條第一項及第一百五十九條之五分別定有明文。查本判決下
    列所引用之各項證據方法之證據能力，上訴人、被告張煌欽
    於本院準備程序及審判期日中均未予爭執，且迄至言詞辯論
    終結前亦未再聲明異議（本院九十九年十二月十六日審判筆
    錄參照），本院審酌該等言詞陳述及書面陳述作成時之情況
    ，並無不宜作為證據之情事，依刑事訴訟法第一百五十九條
    之五之規定，自得作為證據，合先敘明。
  (二)上開事實一之部分，業據被告張煌欽於本院九十九年十二月
    十六日審理時供承不諱（本院當日審判筆錄參照），核與證
    人即告訴人段亞祺之指訴情節相符（偵卷第五頁、第六頁參
    照），復有道路交通事故現場圖、補充資料表調查報告表(一)
    (二)、談話紀錄表、臺北市政府警察局交通警察大隊道路交通
    事故初步分析研判表、照片三三張及馬偕紀念醫院臺北院區
    甲種診斷證明書一紙等件在卷可佐（偵卷第十一頁至第二五
    頁、第三十頁至第四六頁參照），俱徵被告之任意性自白核
    與事實相符，堪以採信。按「汽車在同向二車道以上之道路
    （車道數計算，不含車種專用車道、機車優先道及慢車道）
    ，除應依標誌或標線之指示行駛外，並應遵守下列規定：六
    、變換車道時，應讓直行車先行，並注意安全距離。」，道
    路交通安全規則第九十八條第一項第六款定有明文。被告為
    考領駕照之駕駛人，對此自應知悉，而本件復無其於肇事時
    有不能注意之證據，足證被告疏未注意及此，確有過失行為
    ，且其過失與告訴人段亞祺身體所受傷害間，有相當因果關
    係，至為灼然。綜上，本件事證明確，被告犯行堪以認定，
    應依法論科。
二、論罪科刑之法律適用：
  (一)核被告張煌欽所為，係犯刑法第二百八十四條第一項前段之
    過失傷害罪。
  (二)原審以被告自白犯行，事證明確，適用刑事訴訟法第四百四
    十九條第一項前段、第三項、第四百五十四條第二項，刑法
    第二百八十四條第一項前段、第四十一條第一項前段，刑法
    施行法第一條之一之規定，量處被告拘役五十日，如易科罰
    金，以新臺幣一千元折算一日，其認事用法均無違誤，量刑
    亦屬妥適。上訴人循告訴人之請求，以被告未與告訴人達成
    和解，態度不佳，原審量刑實屬過輕等語提起上訴。惟按量
    刑之輕重，係事實審法院得依職權自由裁量之事項，茍已斟
    酌刑法第五十七條各款所列情狀而未逾越法定刑度，則不得
    遽指為違法；又刑罰之量定屬法院自由裁量之職權行使，但
    仍應審酌刑法第五十七條所列各款事由及一切情狀，為酌量
    輕重之標準，並非漫無限制，在同一犯罪事實與情節，如別
    無其他加重或減輕之原因，下級法院量定之刑，亦無過重或
    失輕之不當情形，則上級法院對於下級法院之職權行使，原
    則上應予尊重（最高法院七十二年臺上字第六六九六號判例
    意旨參照）。由上可知，法律固賦予法官自由裁量權，但此
    項裁量權之行使，並非得以任意或自由為之，仍應受一般法
    律原則之拘束，必須符合法律授權之目的，並受法律秩序之
    理念、法律感情及慣例所規範，法官量刑權雖係受法律拘束
    之裁量原則，但其內涵仍將因各法官之理念、價值觀、法學
    教育背景之不同而異，是以自由裁量之界限仍難有客觀之解
    答，端賴法官於個案審判時，依個案事由加以審酌，若無裁
    量濫用情事，難謂有不當之處。查本件原審以「被告雖願意
    賠償告訴人（原審誤載為被告，應予更正）新臺幣（下同）
    十萬元，惟告訴人要求被告賠償八十萬元，致被告迄今尚未
    與告訴人和解，惟本件告訴人有超速（於警詢時自陳車速約
    時速五十至六十公里，超過該路段時速五十公里之最高速限
    ）之事實，其車速過快，致其所受傷害較重（車速是車禍受
    傷較重程度之重要原因），並參酌被告之素行、過失肇事情
    節、被害人所受傷勢」等一切情狀，量處如上述刑度，並諭
    知易科罰金之折算標準，就其量刑輕重之準據，論敘綦詳，
    並已斟酌被告迄未與告訴人和解之情狀，在法定刑內科處其
    刑，於法並無不合，量刑亦稱妥適。上訴人依告訴人所請而
    以量刑過輕為由提起上訴，尚非可採，應予駁回。
據上論斷，應依刑事訴訟法第四百五十五條之一第一項、第三項
、第三百六十八條，判決如主文。
本案經檢察官陳國安到庭執行職務。
中    華    民    國    99    年    12    月    30    日
                  刑事第五庭  審判長法  官  黃程暉
                                    法  官  吳勇毅
                                    法  官  張詩芸
以上正本證明與原本無異。
本判決不得上訴。
                                    書記官  宋德華
中    華    民    國    99    年    12    月    30    日
附錄本案論罪科刑法條全文
中華民國刑法第二百八十四條
（過失傷害罪）
因過失傷害人者，處六月以下有期徒刑、拘役或五百元以下罰金
，致重傷者，處一年以下有期徒刑、拘役或五百元以下罰金。
從事業務之人，因業務上之過失傷害人者，處一年以下有期徒刑
、拘役或一千元以下罰金，致重傷者，處三年以下有期徒刑、拘
役或二千元以下罰金。

司法院資訊處製作；財團法人民間司法改革基金會備份。
